【裁判字號】    96,易緝,218
【裁判日期】    970530
【裁判案由】    詐欺
【裁判全文】
臺灣臺北地方法院刑事判決             96年度易緝字第218號
公  訴  人  臺灣臺北地方法院檢察署檢察官
被      告  甲○○
上列被告因詐欺案件，經檢察官提起公訴（93年度偵字第3859號
），被告於本院準備程序就被訴事實為有罪之陳述，經本院告知
簡式審判程序意旨，並聽取公訴人及被告之意見後，本院改依簡
式審判程序審理，判決如下：
    主    文
甲○○連續意圖為自己不法之所有，以詐術使人將本人之物交付
，處有期徒刑捌月。
    事    實
一、甲○○係址設臺北市松山區○○○路○段250巷36弄38號6樓
    華捷有限公司（下稱華捷公司）之業務代表，又侯羲陞、乙
    ○○分別係華捷公司法定代理人及實際負責人，甲○○負責
    對外代理華捷公司向各醫療器材供應商買進各類醫療器材，
    轉向各公私立醫療院所投標販售相關器材並收受貨款等業務
    ，竟自民國90年8月間起至91年9月間止，基於意圖為自己不
    法所有之概括犯意，連續於如附表所示之時間，向乙○○佯
    稱：其向各醫療院所投標需繳納押標金或履約保證金及向廠
    商訂購醫療器材需支付訂金或貨款等語，以如附表所示之支
    出名義（扣除其代為收取之貨款或退還之押標金等），連續
    向乙○○詐請款項，並要求匯款至其台北銀行建國分行帳號
    ：000000000000號金融帳戶，致乙○○陷於錯誤，陸續依甲
    ○○之指示匯款新臺幣（下同）1009萬0772元至上開帳戶，
    又甲○○為免事跡敗露，乃請乙○○以華捷公司名義開立前
    揭各項得標案總計金額之統一發票並佯稱持之向客戶請款等
    語，致乙○○共計開立33紙、金額共882萬3400元之統一發
    票，迨至91年9月間，乙○○發現甲○○所稱之諸多得標案
    ，各該標案之應收貨款均未繳回公司入帳，經一再催促，甲
    ○○為掩飾犯行，乃先行繳交64萬6130元以為搪塞，餘款則
    均未再繳回，其以上開方式向華捷公司總計詐得944萬4642
    元。嗣經華捷公司向甲○○帳面上往來之各醫療機構查詢結
    果，迭經答復未向華捷公司購買相關醫療器材，華捷公司始
    知受騙。
二、案經華捷公司法定代理人侯羲陞訴請臺灣臺北地方法院檢察
    署檢察官偵查起訴。
    理    由
一、上開事實，業據被告甲○○坦承不諱，並有匯款單73紙、被
    告親書之對帳便條紙82紙（見臺灣臺北地方法院檢察署93年
    度偵字第3859號卷二第267至359頁）、各醫療院所函覆12紙
    （見臺灣臺北地方法院檢察署93年度偵字第3859號卷一第
    133 至147頁）、華捷公司發票影本33紙（見臺灣臺北地方
    法院檢察署93年度偵字第3859號卷一第24至56頁）在卷可稽
    ，與告訴人華捷公司法定代理人侯羲陞及該公司實際負責人
    乙○○之指述（見臺灣臺北地方法院檢察署93年度偵字第
    3859號卷一第19至22頁、第169至170頁、本院93年度易字第
    1343號卷一第31至32頁、本院93年度易字第1343號卷二第10
    至11頁、第19頁及其背面、第23頁及其背面）互核一致，足
    認被告任意性自白與事實相符，本件事證明確，被告犯行洵
    堪認定，應依法論科。
二、本件被告行為後，刑法部分條文於94年2月2日經總統公布修
    正，並自95年7月1日起施行；又刑法施行法增訂第1條之1亦
    於同年6月14日經總統公布，並自同年7月1日起施行。按行
    為後法律有變更者，適用行為時之法律，但行為後之法律有
    利於行為人者，適用最有利於行為人之法律，現行刑法第2
    條第1項定有明文。此條規定係規範行為後法律變更所生新
    舊法律比較適用之準據法，是刑法第2條本身雖經修正，但
    刑法第2條既屬適用法律之準據法，本身尚無比較新舊法之
    問題，於新法施行後，應一律適用裁判時之現行刑法第2條
    之規定，為「從舊從輕」之比較，合先敘明。次按本次刑法
    修正之比較新舊法，應就罪刑有關之共犯、未遂犯、想像競
    合犯、牽連犯、連續犯、結合犯，以及累犯加重、自首減輕
    暨其他法定加減原因（如身分加減）與加減例等一切情形，
    綜其全部罪刑之結果而為比較，最高法院95年5月23日95年
    度第8次刑庭會議著有決議可資參照。經查：
  (一)關於罰金刑，在刑法修正前，刑法分則編各罪所定罰金刑之
    貨幣單位原為銀元，其最高罰金數額，從各該法條規定，而
    最低罰金數額，則依修正前刑法第33條第5款之規定為1元以
    上（貨幣單位為銀元），且若定有罰金刑之論罪法條係於72
    年6月25日前所制定，而該法條日後均未修正者，得依罰金
    罰鍰提高標準條例第1條前段規定，就其原定數額提高為2倍
    至10倍，其後修正者則不提高倍數，並依現行法規所定貨幣
    單位折算新臺幣條例第2條規定，以銀元1元折算為新臺幣3
    元；於刑法修正後，刑法第33條第5款修正為：「罰金：新
    臺幣1千元以上，以百元計算之。」，使得刑法之罰金貨幣
    單位已由銀元改為新台幣，則刑法分則編各罪所定罰金刑之
    貨幣單位，自應配合修正為新臺幣。又為使刑法分則編各罪
    所定罰金之最高數額與刑法修正前趨於一致，乃增訂刑法施
    行法第1條之1：「中華民國94年月7日刑法修正施行後，刑
    法分則編所定罰金之貨幣單位為新臺幣。94年1月7日刑法修
    正時，刑法分則編未修正之條文定有罰金者，自94年1月7日
    刑法修正施行後，就其所定數額提高為30倍。但72年6月26
    日至94年1月7日新增或修正之條文，就其所定數額提高為3
    倍。」從而，刑法分則編各罪所定罰金刑之最高數額，於刑
    法修正前、後並無不同。惟修正後刑法第33條第5款所定罰
    金刑最低數額，較之修正前提高，自以修正前刑法第33條第
    5款規定有利於被告。
  (二)修正後刑法業已刪除第56條連續犯之規定，此刪除雖非犯罪
    構成要件之變更，但顯已影響行為人刑罰之法律效果，自屬
    法律有變更，經比較新、舊法結果，以修正前第56條連續犯
    之規定，將被告之數行為以一罪論，顯較有利於被告。
  (三)綜上所述，本院綜合比較上開法律變更之情形，被告行為時
    之舊法較有利於被告，依修正後刑法第2條第1項前段規定，
    應適用修正前刑法。
四、核被告甲○○所為，係犯刑法第339條第1項之詐欺取財罪。
    被告先後數次詐欺取財犯行，其時間緊接，觸犯之犯罪構成
    要件相同，顯係基於概括犯意而為，應依修正前連續犯之規
    定，以1罪論，並依法加重其刑。爰審酌被告並無前科，有
    臺灣高等法院被告前案紀錄表1份在卷可按，詐騙所得高達
    944萬4642元，惟其犯後尚能坦承犯行、深表悔意之態度，
    雖與告訴人華捷公司協調和解事宜，並已返還210萬元，惟
    尚未能達成和解等一切情狀，量處如主文所示之刑，以示懲
    儆。又中華民國九十六年罪犯減刑條例在96年7月16日施行
    ，被告係於95年8月1日經本院通緝，而於96年12月24日緝獲
    歸案，依中華民國九十六年罪犯減刑條例第5條之規定，並
    不符減刑條件，不得減刑，併此敘明。
據上論斷，應依刑事訴訟法第273條之1第1項、第299條第1項前
段，刑法第2條第1項、修正前刑法第56條、刑法第339條第1項，
刑法施行法第1條之1，判決如主文。
本案經檢察官熊楠彰到庭執行職務。
中    華    民    國    97    年    5     月    30    日
                  刑事第三庭  法  官  沈君玲
以上正本證明與原本無異。
如不服本判決，應於判決送達後10日內向本院提出上訴狀（應抄
附繕本）。告訴人或被害人如對於本判決不服者，應具備理由請
求檢察官上訴，其上訴期間之計算係以檢察官收受判決正本之日
期為準。
                              書記官  許婉如
中    華    民    國    97    年    5     月    30    日
附錄本案論罪科刑法條全文
刑法第339條第1項
（普通詐欺罪）
意圖為自己或第三人不法之所有，以詐術使人將本人或第三人之
物交付者，處5年以下有期徒刑、拘役或科或併科1千元以下罰金
。


司法院資訊處製作；財團法人民間司法改革基金會備份。
